臺灣臺中地方法院刑事判決　　　　　　　96年度易字第3314號
公　訴　人　臺灣臺中地方法院檢察署檢察官
被　　　告　甲○○
上列被告因業務侵占案件，經檢察官提起公訴（96年度偵字第93
49號），被告於準備程序中就被訴事實為有罪之陳述，受命法官
於聽取當事人之意見後，本院合議庭裁定由受命法官獨任進行簡
式審判程序，本院判決如下：
    主    文
甲○○連續意圖為自己不法之所有，而侵占對於業務上所持有之
物，處有期徒刑壹年貳月，減為有期徒刑柒月。
    犯罪事實
一、甲○○自民國95年2月起，任職於奧鐸股份有限公司（址設
    臺中市○○路366號13樓，下稱奧鐸公司），負責接洽訂單
    及收受貨款等工作，為從事業務之人；詎其竟基於意圖為自
    己不法所有之概括犯意，自94年12月23日起至95年6月底止
    ，先後於附表一所示之時間，以親自向奧鐸公司倉庫領取及
    指定送貨地址由奧鐸公司寄貨等方式，於取得如附表一所示
    之貨物後，未將上開貨物交付予客戶，均將之侵占入己；復
    連續於附表二所示之時間，自附表二所示之客戶處收取如附
    表二所示之貨款後，未將貨款繳回奧鐸公司，而均侵占入己
    ；又連續於附表三所示之時間，在附表三所示之客戶處，辦
    理退貨事宜後，未將客戶所退如附表三所示之貨物繳回奧鐸
    公司，反將之侵占入己；再連續於附表四所示之時間，取得
    附表四所示客戶更換之故障品及自奧鐸公司領出之樣品後，
    均未繳回奧鐸公司，而侵占入己。嗣因奧鐸公司發覺有異，
    經與客戶廠商聯繫及清查盤點後，後始發覺上情。
二、案經奧鐸公司代表人麥金塔訴請臺灣臺中地方法院檢察署檢
    察官偵查起訴。
    理    由
一、上開事實，業據被告甲○○於本院準備程序及審理時均坦承
    不諱，且經告訴代理人楊家勳律師於偵查中指述明確，復經
    證人陳家樺（即奧鐸公司國內銷售部經理）於偵查中證述綦
    詳，並有被告侵占明細表、單據明細清單、收款通知單、銷
    貨憑單、統一發票、退貨單、銷貨退回申請單、故障品未繳
    回與樣品領用清單及應收帳款資料等在卷可佐，足認被告之
    自白確與事實相符。又被告既將其業務上經手及管領持有之
    上開款項及貨物逕自挪供己用，顯有變易持有為所有之意思
    ，而有不法所有之意圖甚明。從而，本件事證明確，被告上
    開業務侵占之犯行，應堪認定。
二、按所謂業務係指吾人於社會生活中所繼續經營之事務，查被
    告於上開期間任職於奧鐸公司，負責接洽訂單及收受貨款等
    工作，其所負責之工作內容即係被告在社會生活中所繼續經
    營之事務，應為從事業務之人，是被告持有其所代收之各該
    款項及貨物，即為其基於業務上之關係而持有之他人之物，
    故核被告所為，係犯刑法第336條第2項之業務侵占罪。被告
    先後三十次業務侵占之犯行，時間緊接，均觸犯犯罪構成要
    件相同之罪名，顯係基於概括犯意反覆實施，屬連續犯，應
    依修正前刑法第56條之規定，論以一罪，並加重其刑。（查
    被告行為後，刑法業於94年2月2日經總統以華總一義字第09
    400014901號令修正公布，並於95年7月1日施行；按行為後
    法律有變更者，適用行為時之法律，但行為後之法律有利於
    行為人者，適用最有利於行為人之法律，現行刑法第2條第1
    項定有明文，該條屬適用法律之準據法，本身尚無比較新舊
    法之問題，先予辨明；本件被告先後三十次業務侵占之犯行
    ，時間緊接，手法雷同，所犯為構成要件相同之罪名，顯係
    基於概括犯意反覆為之，而修正後刑法業已刪除連續犯之規
    定，考諸該規定刪除後，除法理上合於接續犯、包括一罪之
    情形仍可認為構成單一之犯罪外，其餘數犯罪行為之情形，
    即應依刑法第51條之規定予以分論併罰，此刪除雖非犯罪構
    成要件之變更，但顯已影響行為人刑罰之法律效果，自屬法
    律有變更，而經比較新、舊法結果，新法並無較有利於被告
    之情事，故本件仍應適用修正前刑法規定而對被告論以連續
    犯。）（至於刑法第336條第2項法定刑為罰金部分，以及法
    定刑為罰金之提高標準之部分，因95年6月14日增訂公布自
    同年7月1日起施行之刑法施行法第1條之1規定，中華民國94
    年1月7日刑法修正施行後，刑法分則編所定罰金之貨幣單位
    為新台幣；而94年1月7日刑法修正時，刑法分則編未修正之
    條文定有罰金者，自94年1月7日刑法修正施行後，就其所定
    數額提高為三十倍。立法理由謂：因應刑法增修條文施行後
    ，刑法第33條第5款規定，罰金貨幣單位已改為新台幣，是
    以同法各罪所定罰金貨幣單位，自應配合上開規定修正；且
    因不再適用現行法規所定貨幣單位折算新台幣條例，為使罰
    金數額趨於一致，避免衍生新舊法比較適用問題，以緩和實
    務適用法律之衝擊，於不變動罰金數額之前提下，而為制定
    。可見刑法施行法第1條之1，係為取代罰金罰鍰提高標準條
    例第1條及現行法規所定貨幣單位折算新台幣條例第2條而制
    定，而本次刑法修正時，該法第336條第2項並未修正，依上
    開規定，就罰金刑部分之貨幣單位改為新台幣，並就其所定
    罰金數額提高為三十倍，惟實際上其構成要件及法定刑並未
    變更，自無新舊法比較適用問題，爰不贅予比較，附此敘明
    〈最高法院96年度台上字第5438號、96年度台上字第5331號
    、96年度台上字第4185號等判決要旨供參〉）。
三、爰審酌被告正值壯年，卻圖思牟取不法利益，其侵占手段尚
    屬平和，侵占之金額達新臺幣三十四萬餘元，迄今仍未與告
    訴人公司達成民事和解，且被告於本院準備程序及審理程序
    伊始，均先否認部分犯行，惟經公訴人提示證據及告訴人公
    司代理人當庭表示意見後，因罪證確鑿，始均為認罪之表示
    ，又被告於認罪後，雖尚央求本院酌留時間使其與告訴人公
    司進行和解，但庭後經告訴人公司與被告多次聯繫，被告卻
    一再拖延支付和解金，復且向告訴人公司反口辯稱未侵占部
    分貨款或貨物，是則被告顯有以承認犯罪以換取與告訴人公
    司和解之機會而拖延訴訟之情事，其犯後態度難謂良好，故
    告訴人公司代理人乃於本院審理時當庭表示希望對被告從重
    量刑等語，暨其素行、智識程度及生活狀況等一切情狀，量
    處如主文所示之刑，以示懲儆。
四、又被告犯罪時間，係於民國96年4月24日以前，合於中華民
    國九十六年罪犯減刑條例規定基準日之前，應依該條例第2
    條第1項第3款之規定，減其刑期二分之一。
五、據上論斷，應依刑事訴訟法第273條之1第1項、第299條第1
    項前段，刑法第2條第1項前段、第56條（修正前）、第336
    條第2項，刑法施行法第1條之1，中華民國九十六年罪犯減
    刑條例第2條第1項第3款、第7條，判決如主文。
中　　華　　民　　國　　96　　年　　12　  月　　6  　日
                  刑事第十二庭  法　官　廖慧如
以上正本證明與原本無異。
如不服本判決，應於收受本判決後十日內向本院提出上訴書狀，
其未敘述上訴理由者，並得於提起上訴後十日內向本院補提理由
書狀（均須按他造當事人之人數附繕本）「切勿逕送上級法院」
。
                                書記官　王美珍
中　　華　　民　　國　　96　　年　　12　  月　　6  　日
附錄本案論罪科刑法條全文：
刑法第336條第2項
對於業務上所持有之物，犯前條第1項之罪者，處六月以上五年
以下有期徒刑，得併科三千元以下罰金。
附表一
┌───┬────┬─────────────┬───┐
│時間  │客戶名稱│貨品名稱 (型號)           │價值  │
├───┼────┼─────────────┼───┤
│95年2 │桃園拓源│FLFS4-PK火線150YD粉紅0.6  │43,200│
│月27日│        │FLFS6-PK火線150YD粉紅1.0  │元(新 │
│      │        │FLFS10PK火線150YD粉紅2.0  │臺幣，│
│      │        │        火線125YD綠1.5    │下同) │
│      │        │        火線125YD黑1.5    │      │
│      │        │FL3004-PK火線300YD粉紅0.6 │      │
│      │        │FL3006-PK火線300YD粉紅1.0 │      │
│      │        │FL30010PK火線300YD粉紅2.0 │      │
│      │        │        火線300YD黑1.0    │      │
│      │        │        火線300YD黑1.5    │      │
│      │        │        火線300YD綠1.5    │      │
│      │        │        火線300YD綠3.0    │      │
├───┼────┼─────────────┼───┤
│95年3 │桃園朝陽│WLFS000-00 00號           │85,380│
│月31日│        │WLFS100-22  9號           │元    │
├───┼────┼─────────────┼───┤
│同上  │觀音豪美│EFXEP13-27 8LB 300YD0.8號 │18,000│
│      │        │EFXEP16-2712LB 300YD1.0號 │元    │
│      │        │EFXEP19-2717LB 300YD2.0號 │      │
│      │        │EFXEP23-2725LB 300YD3.0號 │      │
│      │        │EFXEP33-2735LB 300YD4.0號 │      │
├───┼────┼─────────────┼───┤
│95年4 │觀音豪美│AVS702MHA                 │57,620│
│月28日│        │AVC601MHFA                │元    │
│      │        │AVS602MHA                 │      │
├───┼────┼─────────────┼───┤
│同上  │桃園拓源│FL30010-PK火線300YD粉紅2.0│36,000│
│      │        │FLFS 10-PK火線150YD粉紅2.0│元    │
│      │        │FL30014-PK火線300YD粉紅3.0│      │
│      │        │FLFS 14-PK火線150YD粉紅3.0│      │
└───┴────┴─────────────┴───┘
附表二
┌───┬────┬───────┐
│時間  │客戶名稱│金額(新臺幣)  │
├───┼────┼───────┤
│94年12│台西南通│8,340元       │
│月23日│        │              │
├───┼────┼───────┤
│95年1 │同上    │2,630元       │
│月2日 │        │              │
├───┼────┼───────┤
│同年月│同上    │1,230元       │
│25日  │        │              │
├───┼────┼───────┤
│同年2 │同上    │3,210元       │
│月7日 │        │              │
├───┼────┼───────┤
│同年月│同上    │840元         │
│15日  │        │              │
├───┼────┼───────┤
│同年月│同上    │6,200元       │
│27日  │        │              │
├───┼────┼───────┤
│同年3 │同上    │900元         │
│月10日│        │              │
├───┼────┼───────┤
│同年月│同上    │5,640元       │
│17日  │        │              │
├───┼────┼───────┤
│同年月│同上    │2,340元       │
│21日  │        │              │
├───┼────┼───────┤
│同年月│麥寮大中│23,650元      │
│29日  │        │              │
├───┼────┼───────┤
│同年月│台西南通│1,380元       │
│31日  │        │              │
├───┼────┼───────┤
│同上  │麥寮大中│4,582元       │
├───┼────┼───────┤
│同年4 │同上    │4,930元       │
│月4日 │        │              │
├───┼────┼───────┤
│同年月│內壢名豪│6,600元       │
│11日  │        │              │
├───┼────┼───────┤
│同年月│麥寮大中│5,600元       │
│28日  │        │              │
├───┼────┼───────┤
│同年5 │新區東區│5,700元       │
│月12日│        │              │
├───┼────┼───────┤
│同年月│麥寮大中│5,290元       │
│24日  │        │              │
├───┼────┼───────┤
│同年月│新區東區│3,000元       │
│25日  │        │              │
├───┼────┼───────┤
│同年6 │麥寮大中│4,650元       │
│月21日│        │              │
└───┴────┴───────┘
附表三
┌───┬────┬───────┬───────┐
│時間  │客戶名稱│貨品型號、數量│價值(新臺幣)  │
├───┼────┼───────┼───────┤
│95年5 │台西南通│XDS150 5.0 2個│780元         │
│月19日│        │              │              │
├───┼────┼───────┼───────┤
│同年6 │龍井阿鴻│XDS150 5.0 2個│780元         │
│月21日│        │              │              │
├───┼────┼───────┼───────┤
│同年6 │彰化大眾│XDS150 5.0 1個│390元         │
│月30日│        │              │              │
│以前某│        │              │              │
│日    │        │              │              │
└───┴────┴───────┴───────┘
附表四
┌───┬────┬───────┬───────┐
│時間  │故障品/ │貨品型號、數量│價值(新臺幣)  │
│      │樣品    │              │              │
├───┼────┼───────┼───────┤
│95年2 │樣品    │PSS602MHA 1個 │480元         │
│月17日│        │              │              │
├───┼────┼───────┼───────┤
│同年5 │樣品    │AVS702 1個    │2,400元       │
│月2日 │        │              │              │
├───┼────┼───────┼───────┤
│同年6 │故障品  │PSS1002  1個  │800元         │
│月21日│        │              │              │
└───┴────┴───────┴───────┘
（以下空白）
